臺灣桃園地方法院刑事判決　　　　　　　　　　　　　　九十年度訴字第八五三號
　　公　訴　人　臺灣桃園地方法院檢察署檢察官
　　被　　　告　甲○○
　　選任辯護人　林榮武律師
右列被告因偽造文書等案件，經檢察官提起公訴（九十年度偵字第一七八二號），及
移送併案審理（九十一年度偵字第一０六二八號），本院判決如左：
    主  文
甲○○意圖供行使之用，而偽造有價證券，處有期徒刑壹年捌月。緩刑伍年。
附表所示一、二偽造「乙○○」之署名共參枚，及附表所示三偽造以乙○○為共同發
票人部分之本票，均沒收。
    事  實
一、甲○○無前科，於民國八十九年六月間從事土地代書業務期間，因受乙○○委託
    辦理坐落桃園縣桃園市○○路一四四號四樓之不動產抵押借款事宜，而持有該不
    動產（含房屋及其坐落土地）之所有權狀、乙○○之身分證影本及印章。嗣於同
    年七月下旬某日，楊乘標（已由檢察官為不起訴處分確定）欲向丙○○（已由檢
    察官為不起訴處分確定）所任職之福祐汽車股份有限公司以分期付款方式購買汽
    車一部，因欲取得較高之貸款額度而欠缺有房地產之保證人，丙○○乃請甲○○
    幫忙尋找有房地產之保證人，甲○○竟為使友人得以順利售車，增加其業績，並
    意圖為自己不法之所有，及基於意圖供行使之用而偽造本票及行使偽造私文書之
    犯意，明知未經乙○○之同意，仍向丙○○表示乙○○同意為保證人，而於同年
    七月三十一日，在楊乘標位於桃園縣中壢市○○○○○街八九巷三二號住處，擅
    以乙○○之名義擔任楊乘標向福灣企業股份有限公司訂立附條件買賣合約之連帶
    保證人，於附條件買賣合約上乙方連帶保證人欄、聲明書上立聲明人（三）保證
    人欄、本票上共同發票人欄等處偽造乙○○名義之署名，並分別於各該署名處盜
    用乙○○之印章，而偽造完成以乙○○為連帶保證人之附條件買賣合約、聲明書
    ，及乙○○為共同發票人之本票各一紙，並將該附條件買賣合約、聲明書及本票
    交由不知情之丙○○轉送福灣企業股份有限公司而行使，均足生損害於乙○○，
    並因而使丙○○陷於錯誤，將楊乘標所交付欲給連帶保證人之酬金新台幣（下同
    ）二萬元交予甲○○。嗣因楊乘標逾期繳款，福灣企業股份有限公司寄發繳款通
    知書予乙○○，始知悉上情。
二、案經乙○○訴請臺灣桃園地方法院檢察署檢察官偵查起訴。
    理  由
一、訊據被告對於右揭犯罪事實已坦承不諱，核與告訴人乙○○於偵訊及本院審理中
    所指述之情節相符，並核與證人楊乘標於檢察官偵訊、證人丙○○於檢察官偵訊
    及本院九十年八月二日訊問時所證述之情節相符（證人丙○○於本院略稱：是朱
    憲權介紹楊乘標向伊買車，當時楊先生告訴伊說他沒有房保，伊很明白告訴他只
    能貸款七成以下，楊先生就告訴伊他沒有那麼多頭期款，伊對他說不能因為他這
    個個案變更，朱憲權就提說報紙上面不是有刊登職業保證人，伊就對楊乘標說伊
    有看過，但是伊沒有辦過這種案件，伊對他說有沒有伊沒有把握，伊幫他找看看
    再跟他聯絡，伊就打電話問甲○○，問他手邊有沒有人願意當職業保證人，甲○○隔幾個小時，打電話給伊說，沒有人願意當，伊請他說再詢問看看，有無其他
    人願意，隔幾個小時後，他打電話給伊說，有一個人願意當保證人，伊就對他說
    好，隔天中午左右，伊過去要拿資料的時候，他對伊說資料還沒有拿到，伊就對
    他說等他拿到資料，請他到我公司來辦理對保程序。（辦理對保程序不用本人？
    ）甲○○告訴伊說，乙○○有事在忙，沒有空過來，委託他辦理。整個過程中，
    伊均沒有碰過乙○○，也沒有與他電話聯絡過。（你既然沒有碰過乙○○，且也
    沒有與乙○○聯絡，你如何確信乙○○願意當保證人？）因為甲○○來的時候，
    帶了乙○○的房屋、土地權狀影本及身分證影本等等語），並有附條件買賣合約
    、聲明書及本票各一紙分別附於臺灣桃園地方法院檢察署八十九年度他字第二五
    二七號卷第十一頁及本院卷可稽。被告偽造告訴人乙○○名義之附條件買賣合約
    、聲明書及本票各一紙後，因證人楊乘標無法如期給付汽車分期款，致福灣企業
    股份有限公司乃對告訴人為繳款通知，足以生損害於告訴人，又被告明知告訴人
    並未同意為連帶保證人，竟向證人丙○○偽稱告訴人同意為保證人，利用其持有
    告訴人所有前開不動產所有權狀之便，將所有權狀及告訴人之身分證影印本予以
    影印交付丙○○，使丙○○陷於錯誤而將楊乘標所交付欲給保證人之報酬二萬元
    交付予被告，足認被告有為自己不法所有之意圖甚明。是本案事證明確，被告犯
    行已堪認定，應予依法論科。
二、核被告甲○○之所為，係犯刑法第二百零一條第一項偽造有價證券罪、第二百十
    六條、第二百十條行使偽造私文書罪及第三百三十九條第一項之詐欺取財罪。被
    告利用不知情之丙○○將前開偽造乙○○名義之附條件買賣合約、聲明書及本票
    轉送福灣企業股份有限公司而行使，係間接正犯。被告於本票共同發票人欄偽造
    乙○○之署名，並盜用乙○○之印章，均係偽造有價證券之部分行為，又其行使
    偽造有價證券之行為，已為高度之偽造行為所吸收，均不另論罪；被告於附條件
    買賣合約上乙方連帶保證人欄、聲明書上立聲明人（三）保證人欄偽造乙○○之
    署名，並盜用乙○○之印章，均係偽造私文書之部分行為，又其偽造乙○○名義
    之附條件買賣合約、聲明書後，復持以行使，其偽造之低度行為均已為行使之高
    度行為吸收，亦均不另論罪。再公訴人雖未就被告於前開聲明書上立聲明人（三
    ）保證人欄、本票共同發票人欄等處偽造乙○○名義之署名，並分別於各該署名
    處盜用乙○○之印章，而偽造完成以乙○○為連帶保證人之聲明書及乙○○為共
    同發票人之本票之犯行起訴，惟該等未經起訴之犯罪事實，因與起訴之偽造文書
    （於附條件買賣合約上乙方連帶保證人欄偽造乙○○之簽名，並盜用乙○○之印
    章）之犯行間，有方法、結果之牽連關係，乃屬裁判上一罪，已為起訴效力所及
    ，基於審判不可分之原則，本院自應一併審酌，附此敘明。被告所犯前開各罪間
    ，互有方法結果之牽連關係，為牽連犯，應依刑法第五十五條之規定，從最重之
    偽造有價證券罪處斷。本院審酌被告係因其亦曾為汽車之銷售員，同情友人售車
    不易，為使友人得以順利售車，增加業績，一時失慮致罹刑典，且其所偽造之本
    票已指名「福灣企業股份有限公司」，對金融秩序影響尚屬輕微，所詐得之金額
    僅二萬元，認縱量處偽造有價證券罪之最輕法定刑度有期徒刑三年，仍屬過重，
    爰依刑法第五十九條規定，酌減其刑。爰審酌被告無犯罪前科，素行尚佳，犯後
    已坦承犯行，並已協助楊乘標與福灣企業股份有限公司達成和解，將本案分期付
    款購車之債務全部清償完畢，福灣企業股份有限公司已無任何損害，足認其犯罪
    後態度尚佳等一切情狀，量處如主文所示之刑，以資懲儆。末查被告前未曾受有
    期徒刑以上刑之宣告，此有臺灣高等法院被告全國前案紀錄表附卷可稽，本院念
    其因一時失慮致觸犯本案犯行，經此偵審程序及刑之宣告等教訓，應知所警惕而
    無再犯之虞，其所宣告之刑，本院認以暫不執行為適當，爰併諭知緩刑五年，以
    勵自新。
三、按「票據之偽造或票據上簽名之偽造，不影響於真正簽名之效力，票據法第十五
    條定有明文。依原判決之認定，以上訴人及王某為共同發票人之本票，僅王某為
    發票人部分係屬偽造，上訴人之簽名既為真正，其為發票人部分則仍屬有效之票
    據，不在應依法沒收之列」，此有最高法院八十四年度台上字第一五五０號判例
    意旨可供參照。被告在楊乘標與福灣企業股份有限公司訂立之附條件買賣合約上
    所偽造之「乙○○」署名二枚，在致福灣企業股份有限公司之聲明書上偽造之「
    乙○○」署名一枚，均依應刑法第二百十九條之規定宣告沒收。被告在發票日九
    十年六月三十日、受款人福灣企業股份有限公司、發票人楊乘標、共同發票人楊
    乘賢之本票一紙上所偽造之「乙○○」署名，因該本票尚有發票人楊乘標、共同
    發票人楊乘賢之簽名、蓋章，渠二人部分仍屬有效，為避免執票人對於真正發票
    人楊乘標、共同發票人楊乘賢之票據權利，依前開最高法院判例意旨，爰僅就本
    票有關偽造共同發票人「乙○○」部分，依刑法第二百零五條之規定，予以宣告
    沒收，至於本票上偽造之乙○○簽名，已因本票之沒收而包括在內，故不再為沒
    收之諭知（最高法院六十三年台上字第二七七０號判例意旨參照）。
據上論斷，應依刑事訴訟法第二百九十九條第一項前段，刑法第二百零一條第一項、
第二百十六條、第二百十條、第三百三十九條第一項、第五十五條、第五十九條、第
二百零五條、第二百十九條，罰金罰鍰提高標準條例第一條前段，判決如主文。
本案經檢察官黃錦秋利到庭執行職務
中      華      民      國    九十一    年      八      月    八      日
                                臺灣桃園地方法院刑事第六庭
                                      法  官  林  春  鈴
右正本證明與原本無異。
如不服本判決，應於判決送達後十日內向本院提出上訴狀( 應附繕本 )，上訴於
臺灣高等法院。
                                      書記官  江  世  亨
中        華        民        國   九十一   年   八   月    九    日
附表：
一、被告於楊乘標與福灣企業股份有限公司訂立之附條件買賣合約上所偽造之「乙○○」署名貳枚。
二、被告於致福灣企業股份有限公司之聲明書上偽造之「乙○○」署名壹枚。
三、被告於發票日九十年六月三十日、受款人福灣企業股份有限公司、發票人楊乘標
    、共同發票人楊乘賢之本票壹紙上偽造「乙○○」為共同發票。
附論罪科刑依據之法條：
刑法第二百零一條第一項
意圖供行使之用，而偽造、變造公債票，公司股票或其他有價證券者，處三年以上十
年以下有期徒刑，得併三千元以下罰金。
刑法第二百十六條
行使第二百十條至第二百十五條之文書者，依偽造、變造文書或登載不實事項或使登
載不實事項之規定處斷。
刑法第二百十條
偽造、變造私文書，足以生損害於公眾或他人者，處五年以下有期徒刑。
刑法第三百三十九條第一項
意圖為自己或第三人不法之所有，以詐術使人將本人或第三人之物交付者，處五年以
下有期徒刑、拘役或科或併科一千元（已提高十倍為一萬元）以下罰金。
刑法第三百二十條第一項
意圖為自己或第三人不法之所有，而竊取他人之動產者，為竊盜罪，處五年以下有期
徒刑、拘役或五百元以下罰金。
